【裁判字號】    97,上訴,1507
【裁判日期】    970925
【裁判案由】    違反槍砲彈藥刀械管制條例等
【裁判全文】
臺灣高等法院臺中分院刑事判決        97年度上訴字第1507號
上  訴  人
即  被  告  甲○○
選任辯護人  王文聖  律師
上  訴  人
即  被  告  己○○
                    （
選任辯護人  林志忠  律師
上  訴  人
即  被  告  丁○○
                    （
選任辯護人  劉喜    律師
上  訴  人
即  被  告  乙○○
                    （
指定辯護人  本院公設辯護人  戊○○
上列上訴人因違反槍砲彈藥刀械管制條例等案件，不服臺灣臺中
地方法院97年度訴字第583號中華民國97年5月15日第一審判決（
起訴案號：臺灣臺中地方法院檢察署97年度偵字第1439號），提
起上訴，本院判決如下：
    主  文
原判決關於甲○○、己○○、丁○○、乙○○部分均撤銷。
甲○○共同攜帶兇器竊盜，處有期徒刑陸月；又意圖為自己不法
之所有，結夥三人以上攜帶兇器於夜間侵入住宅，以強暴、脅迫
至使不能抗拒，而使他人交付其物，處有期徒刑玖年，扣案之球
棒壹支、西瓜刀貳支、巴西TAURUS廠PT-99 AFS-D型之9MM制式半
自動手槍壹支（含彈匣壹個，槍枝管制號碼為0000000000號）、
9MM制式子彈貳顆及具殺傷力之非制式子彈肆顆均沒收。主刑部
分應執行有期徒刑玖年肆月。
己○○共同攜帶兇器竊盜，處有期徒刑柒月；又意圖為自己不法
之所有，結夥三人以上攜帶兇器於夜間侵入住宅，以強暴、脅迫
至使不能抗拒，而使他人交付其物，處有期徒刑捌年貳月，扣案
之球棒壹支、西瓜刀貳支、巴西TAURUS廠PT-99 AFS-D型之9MM制
式半自動手槍壹支（含彈匣壹個，槍枝管制號碼為0000000000號
）、9MM制式子彈貳顆及具殺傷力之非制式子彈肆顆均沒收。主
刑部分應執行有期徒刑捌年柒月。
丁○○共同攜帶兇器竊盜，處有期徒刑陸月；又意圖為自己不法
之所有，結夥三人以上攜帶兇器於夜間侵入住宅，以強暴、脅迫
至使不能抗拒，而使他人交付其物，處有期徒刑捌年陸月，扣案
之球棒壹支、西瓜刀貳支、巴西TAURUS廠PT-99 AFS-D型之9MM制
式半自動手槍壹支（含彈匣壹個，槍枝管制號碼為0000000000號
）、9MM制式子彈貳顆及具殺傷力之非制式子彈肆顆均沒收。主
刑部分應執行有期徒刑捌年拾月。
乙○○共同攜帶兇器竊盜，處有期徒刑陸月；又意圖為自己不法
之所有，結夥三人以上攜帶兇器於夜間侵入住宅，以強暴、脅迫
至使不能抗拒，而使他人交付其物，處有期徒刑捌年陸月，扣案
之球棒壹支、西瓜刀貳支、巴西TAURUS廠PT-99 AFS-D型之9MM制
式半自動手槍壹支（含彈匣壹個，槍枝管制號碼為0000000000號
）、9MM制式子彈貳顆及具殺傷力之非制式子彈肆顆均沒收。主
刑部分應執行有期徒刑捌年拾月。
    犯罪事實
一、甲○○，綽號阿民，前有竊盜、違反麻醉藥品管理條例案件
    、違反肅清煙毒條例案件、誣告案件等前科（本案行為時未
    構成累犯）；己○○，綽號小雷；丁○○，綽號阿傑；乙○○，綽號咖啡；與余武恆（業經原審判處應執行有期徒刑12
    年2月，併科罰金新臺幣15萬元確定）、林鎮文（業經原審
    判處應執行有期徒刑7年6月確定）等人均為朋友關係，詎因
    缺錢花用，余武恆乃提議共同強盜財物，旋獲其他5人同意
    ，因余武恆知悉其舊識辛○○位於臺中市○區○○○街14號
    住處房屋有人聚賭，乃選定該處為下手目標，謀議既定，竟
    為下列不法行為：
  (一)余武恆、甲○○、己○○、丁○○、乙○○、林鎮文等人共
    同基於意圖為自己不法所有，攜帶兇器結夥於夜間侵入住宅
    強盜財物之犯意聯絡，先由余武恆出資，由乙○○、林鎮文
    2人一同於97年1月2日19時許，前往臺中市火車站附近，購
    得西瓜刀2把及頭套、手套，另由甲○○購得球棒1支，以供
    其等共同強盜之用。
  (二)余武恆、甲○○、己○○、丁○○、乙○○、林鎮文等人為
    躲避查緝，復決議竊取他人之車牌使用，乃共同基於意圖為
    自己不法所有之犯意聯絡，由余武恆指示己○○、林鎮文2
    人負責下手行竊，己○○、林鎮文立即於97年1月2日20時許
    一起至臺中市西屯區○○○街與漢成四街口，由己○○負責
    持其有所有客觀上足供兇器使用之T字型工具1支（未扣案，
    橫約15公分，直約30公分，金屬材質）下手行竊，林鎮文則
    負責在旁把風，而竊得庚○○所有車牌號碼為5R－2682 號
    自用小客車之車牌2面，得手後改懸掛在己○○所有車牌號
    碼為3427－MS號自用小客車上。
  (三)余武恆等6人準備完成後，旋於同日21時許（起訴書誤載為
    上午9時許），由己○○駕駛上述改懸5R－2682號車牌2面之
    3427－MS號自用小客車，並附載余武恆、甲○○、丁○○及
    乙○○，林鎮文則單獨另行駕駛車牌號碼2469－SE號自小客
    車，一同出發前往辛○○上開住處，嗣於即將抵達目的地之
    途中，余武恆在己○○所駕駛之自用小客車內分配強盜時作
    案用之器械，乃將上述西瓜刀1支交給乙○○、將球棒1支交
    給丁○○，余武恆自己持用另1支西瓜刀，並將其自行攜帶
    、前於92年間某日，在臺中市○○街附近，受姓名年籍不詳
    綽號「金龜」之成年男子委託保管而寄藏之具有殺傷力巴西
    TAURUS廠PT-99 AFS-D型之9MM制式半自動手槍1支（含彈匣1
    個，槍枝管制號碼為0000000000號）、9MM制式子彈5發及非
    制式子彈6顆，交給甲○○；而己○○、甲○○、丁○○、
    乙○○均明知具有殺傷力之制式手槍、子彈及非制式子彈均
    為管制之違禁物，非經許可不得持有，見余武恆分配強盜時
    作案用之器械，乃共萌與余武恆共同持有上開具有殺傷力之
    槍、彈之犯意聯絡，並推由甲○○負責於強盜時持用該手槍
    、子彈。
  (四)余武恆等6人於同日21時25分許之夜間，抵達辛○○上址住
    處門外，余武恆、甲○○、乙○○、丁○○等人均戴上頭套
    、手套，並靜待屋內之人外出開門時由其4人入內強盜財物
    ，而己○○、林鎮文2人則負責在外面把風，準備隨時開車
    接應。未久適屋內之人已聚賭完畢，辛○○之友人卯○○偕
    同女友潘怡婷先開門準備離開，余武恆見狀即先持西瓜刀闖
    入該住宅，因在門口處遭卯○○推擠而不慎被自己所持之西
    瓜刀誤傷流血，余武恆乃負傷持西瓜刀對著卯○○揮舞以制
    伏卯○○，卯○○因此遭砍傷，受有雙手手指撕裂傷（左側
    第3、4 、5指，右側第2、3、4、5指）、臉部撕裂傷、右耳
    後撕裂傷等傷害（此部分未據告訴），甲○○、丁○○、乙○○見狀立即尾隨余武恆進入屋內1樓。甲○○入屋後即持
    槍喝令在場之辛○○、壬○○、寅○○、卯○○、子○○、
    辰○○等6人不要動，並以手槍指著辛○○等人（屋內原來
    尚有丑○○、癸○○2人，因見甲○○等人侵入屋內，立即
    逃至樓上），並命令其等交出身上財物，乙○○並持西瓜刀
    壓制壬○○，丁○○則持球棒警戒並接續喝令在場者將錢及
    行動電話交出來，至使辛○○、壬○○、寅○○、卯○○、
    子○○、辰○○等6人均不能抗拒，辛○○因此依言先後交
    出其所有之新臺幣（下同）1萬元（起訴書誤載為10400元）
    及NOKIA牌行動電話1支（序號000000000000000號）；寅○○交出其所持有之300400元（起訴書誤載為30萬元）及
    NOKIA 牌行動電話1支（序號000000000000000號）；壬○○
    交出其所有之MOTOROLA牌行動電話1支（序號00000000000
    0000號），均由乙○○負責取走而得逞。
  (五)余武恆等6人強盜得逞後，林鎮文單獨駕車逃離現場；余武
    恆、甲○○、丁○○、乙○○等4人則搭乘己○○所駕駛之
    上開自用小客車逃離現場，並先前往臺中市○○區○○路3
    段36號之「林新醫院」，由乙○○陪同余武恆就醫，途中由
    丁○○、甲○○分別將強盜所得之3支行動電話、及作案用
    之2支西瓜刀沿途丟棄，甲○○並與丁○○先返回臺中市○○○路65之1號3樓305室己○○住處放妥上開強盜用之手槍1
    支及子彈11發，隨即再與換回原車牌之己○○會合，共同至
    臺中市○○○路奧大利汽車旅館內藏匿。
二、嗣於97年1月3日0時10分許，在臺中市○○區○○路3段36號
    之林新醫院急診室，經警查獲就醫中之余武恆及在旁照顧之
    乙○○，並扣得余武恆犯案時所穿著之灰色夾克1件、黑色
    運動長褲1件及球鞋1雙。旋於同日上午2時30分許，在臺中
    市南屯區○○○○街與大芳路口，查獲準備探視余武恆之甲○○、己○○、丁○○，並起出現金31萬400元。另於同日
    上午3時3分許，在己○○停放在臺中市○○○路、公益路口
    之車牌號碼3427－MS號自用小客車內，扣得上述球棒1支及
    失竊之5R－2682號車牌2面；又於同日上午3時27分許，在上
    址己○○住處內，扣得上揭手槍1支（含彈匣1個）及子彈11
    發；再於同日上午3時45分許，在臺中市西屯區○○○路與
    河南路口之分隔島上，起出上述強盜所得之行動電話3支；
    復在臺中市○○○路靠近大墩十一街口之空地，扣得上述西
    瓜刀2支。
三、案經臺中市警察局第二分局報告臺灣臺中地方法院檢察署檢
    察官偵查起訴。
    理    由
  ┌──────────────────────────────┐
壹│程序方面                                                    │
  └──────────────────────────────┘
一、上訴人即被告（下稱被告）乙○○不服原審判決提起上訴後
    ，就其被訴強盜部分（經原審法院判處有期徒刑7年6月），
    於本院97年9月11日審理時當庭撤回，因此部分與其餘上訴
    之違反槍砲彈藥刀械管制條例犯行有想像競合之裁判上一罪
    關係（詳見後述），依刑事訴訟法第348條第2項規定，本院
    就被告乙○○被訴強盜部分仍應逕予審究，合先敘明。
二、證據能力部分：
  (一)按現行刑事訴訟法第287條之2規定「法院就被告本人之案件
    調查共同被告時，該共同被告準用有關人證之規定」，即共
    同被告對於其他共同被告之案件而言，為被告本人以外之第
    三人，本質上屬於證人，為確保被告對證人之對質詰問權，
    證人於審判中，應依法定程序，到場具結陳述，並接受被告
    之詰問，其陳述始得作為認定被告犯罪事實之判斷依據。本
    件被告余武恆、甲○○、己○○、丁○○、乙○○、林鎮文
    於原審審理中已以證人身分作證，並經交互詰問程序確實保
    障被告本人以外其餘共同被告之訴訟權，各該被告之陳述自
    得作為認定其餘共同被告犯罪事實之判斷依據。
  (二)按法院或檢察官依刑事訴訟法第208條規定囑託醫院、學校
    或其他相當之機關、團體為鑑定時，祇須其以言詞或書面
    提出之鑑定報告，符合刑事訴訟法第206條第1項、第208條
    所規定之形式要件，即具有證據能力，此即屬於刑事訴訟法
    第159條第1項所稱「法律有規定」之特別情形（最高法院96
    年度台上字第6842號判決意旨參照）。本件經內政部警政署
    刑事警察局鑑定扣案之槍彈，就鑑定結果所提出之97年1月
    24日之刑鑑字第970006319號槍彈鑑定書1份（見偵卷第72至
    77頁），合於刑事訴訟法第206條第1項、第208條所規定之
    形式要件，自有證據能力。
  (三)再按被告以外之人於審判外之陳述，雖不符刑事訴訟法第
    159 條之1至第159條之4之規定，然經當事人於審判程序同
    意作為證據，法院審酌該言詞陳述作成時之情況，認為適當
    者，亦得為證據；當事人、代理人或辯護人於法院調查證據
    時，知有刑事訴訟法第159條第1項不得為證據之情形，而未
    於言詞辯論終結前聲明異議者，視為有前項之同意，刑事訴
    訟法第159條之5定有明文。本案下列引為證據之證人陳述及
    書證，被告6人、選任辯護人、指定辯護人及檢察官於原審
    及本院審理中均不爭執其證據能力，復未曾於言詞辯論終結
    前聲明異議，本院審酌上開證人陳述時之情況，並無違法取
    證之瑕疵，亦無顯有不可信之情況，本院認以之作為證據為
    適當，均有證據能力。
  ┌──────────────────────────────┐
貳│認定犯罪事實所憑之證據及理由                                │
  └──────────────────────────────┘
一、上訴人即被告（下稱被告）之辯解：
  (一)被告甲○○、丁○○、乙○○均矢口否認有何竊盜犯行，均
    辯稱其等事前均不知己○○、林鎮文竊取車牌之事云云。被
    告己○○則坦承竊盜犯行不諱。
  (二)被告甲○○、己○○、丁○○、乙○○均否認與共同被告余
    武恆有何共同持有上揭槍、彈之行為；被告甲○○辯稱伊以
    為該手槍係現具手槍，不知有殺傷力云云；被告己○○辯稱
    ：伊直至余武恆等4人進屋內強盜出來時，看見甲○○在被
    害人住處大門將槍放進甲○○之包包內，才知本案有扣案槍
    彈云云；被告丁○○、乙○○均辯稱其等原來不知道余武恆
    有帶槍，其等並無共同持有手槍之犯意云云。
  (三)被告甲○○、己○○、丁○○、乙○○對於上揭結夥三人以
    上攜帶兇器強盜之犯罪事實均坦承不諱。
二、經查：
  (一)被告己○○與共同被告林鎮文2人，如何受共同被告余武恆
    指示，於上揭時間、地點，由己○○負責持其有所有客觀上
    足供兇器使用、橫約15公分，直約30公分，金屬材質之T字
    型工具1支下手行竊，林鎮文則負責在旁把風，而竊得被害
    人庚○○所有車牌號碼為5R－2682號自用小客車之車牌2面
    ，得手後改懸掛在己○○所有車牌號碼為3427－MS號自用小
    客車上使用，以利其等實施強盜犯行時躲避查緝等情，業據
    被告己○○與共同被告林鎮文、余武恆於警詢、偵查及原審
    審理時供承不諱，並有下列事證可資證明：
  (1)被告甲○○於警詢中供稱「（問：犯案時，己○○駕駛之自
    用小客車懸掛5R－2682號從何而來？）己○○與林鎮文於97
    年1月2日20時許至華美西街竊回懸掛．．．該車原為己○○
    所有」等語（見97年度聲拘字第10號卷宗第32頁）；又於偵
    查中供稱「（問：己○○97年1月2日20時許，竊取庚○○所
    有車牌號碼為5R－2682號自用小客車之車牌2面，是否知道
    ？）我知道，是余武恆叫他去偷的」等語（見97年度偵字第
    1439號卷宗第28頁）。
  (2)被告丁○○於警詢中供稱「（問：你與余武恆等6人於何地
    集合，如何分工？）我與乙○○昨天就睡己○○家（305室
    ），而甲○○大約2日下午3點多前來，另外余武恆大約下午
    4點左右才到。由我拿球棒、西瓜刀2支分別由余武恆乙○○
    拿用，而手槍是甲○○拿的，另外5R－2682號車牌是余武恆
    叫己○○與林鎮文去偷取的」、「（問：己○○與林鎮文何
    時去偷車牌？）己○○與林鎮文大約2日下午6點多去竊取的
    」等語（見97年度聲拘字第10號卷宗第43、44頁）；又於偵
    查中供稱「（問：己○○97年1月2日20時許，竊取庚○○所
    有車牌號碼為5R－2682號自用小客車之車牌2面，是否知道
    ？）我知道，是余武恆叫他去偷的，他跟林鎮文一起去偷的
    」等語（見97年度偵字第1439號卷宗第29頁）。
  (3)被告乙○○於偵查中供稱「（問：是否知道己○○跟林鎮文
    去偷車牌？）我知道他們有去偷車牌，是余武恆叫他們去偷
    車牌」等語（見97年度偵字第1439號卷宗第67頁）；又於原
    審審理中供稱「（問：誰叫他們＜己○○跟林鎮文＞去偷車
    牌？）是余武恆叫他們去偷的，案發前一個禮拜，余武恆有
    說要去偷車牌，要去貼另一台車」等語（見原審卷宗(一)第43
    頁）。
  (4)證人即共同被告余武恆於警詢中證稱「（問：該強盜案何人
    招集？）我招集丁○○、乙○○、甲○○、己○○、林鎮文
    等人共同犯案」、「（問：為何竊取5R－2682號車牌？）為
    了方便作案，避免警方查緝，我叫己○○與林鎮文於97年1
    月2日20時許，外出竊取5R－2682號車牌，後懸掛於己○○
    所有3427－MS號自小客車上，再行犯案」等語（見97年度聲
    拘字第10號卷宗第13、17頁）；又於偵查中具結證稱「（問
    ：你叫己○○、林鎮文去偷車牌，其他的人在場否？）在」
    、「（問：那為何只叫他們2人去偷車牌？）因為他們剛剛
    好買飲料回來後，我就叫他們2人去，我並沒有刻意找何人
    去偷車牌，在場其他人並沒有說好或不好，但他們都知道己○○及林鎮文要去偷車牌」等語（見97年度偵字第1439號卷
    宗第63頁）。
  (5)按共同正犯，係共同實施犯罪行為之人，在共同意思範圍內
    ，各自分擔犯罪行為之一部，相互利用他人之行為，以達其
    犯罪之目的，其成立不以全體均行參與實施犯罪構成要件之
    行為為要件，則以自己共同犯罪之意思，事先同謀，而由其
    中一部分人實施該犯罪行為者，為刑法上之共同正犯。由上
    可知，被告甲○○、丁○○、乙○○均與被告己○○、共同
    被告林鎮文、余武恆等人事前謀議強盜犯行，且均知悉余武
    恆指派己○○、林鎮文竊取車牌以利躲避查緝之事，其等於
    本院審理時改稱事前均不知云云，顯屬卸責之詞，不可採信
    。而依照上開說明，本件被告甲○○、丁○○、乙○○雖未
    下手實施竊盜犯行，仍難辭竊盜罪責。
  (二)被告甲○○、己○○、丁○○、乙○○如何與共同被告余武
    恆共同持有上揭西瓜刀、球棒及槍、彈，而共同實施上開強
    盜犯行等情，業據被告甲○○、丁○○、乙○○於原審審理
    時供承甚明，核與證人壬○○於警詢中、證人卯○○於警詢
    及原審審理中、證人辛○○、寅○○、丑○○、癸○○、子
    ○○、劉品涓、庚○○分別於警詢及偵查中證述之情節相符
    ；並有下列事證可資證明：
  (1)證人即共同被告余武恆於警詢中證稱「（問：作案槍，西瓜
    刀、球棒等何人提供？）作案用之槍枝是我所有，作案用之
    西瓜刀、頭套球棒都是我叫係乙○○、林鎮文2人購買，由
    我出錢的」、「（問：該強盜案如何分工？）97年1月2日14
    時許，至己○○住處先集結，我先拿我所有手槍1枝子彈11
    發交給甲○○，我及乙○○持刀、丁○○持球棒，己○○、
    林鎮文2人負責開車」等語（見97年度聲拘字第10號卷宗第
    16頁）；又於偵查中具結證稱「（問：你於何時將刀，球棒
    ，槍彈分發給同夥？）出發前往辛○○家後，我在車上發的
    ，我把槍彈交給甲○○，刀子1把我自己拿，另刀子1把交給
    乙○○，球棒是交給丁○○」等語（見97年度偵字第1439號
    卷宗第61頁）；復於原審審理時供稱「直到我在車上拿槍出
    來，己○○車上的5人才知道有槍」、「車輛行進間時我把1
    把西瓜刀拿給乙○○，我自己留另1支，並把球棒拿過來給
    丁○○，並把槍給甲○○」等語（見原審卷宗(二)第20 頁背
    面、第23頁背面）。
  (2)被告甲○○於警詢中供稱「（問：請詳述犯案過程？）我們
    於97年1月2日21時許，由己○○駕駛懸掛5R－2682號自用小
    客車搭載我、余武恆、丁○○及乙○○等人，另林鎮文則自
    行駕駛車牌號碼2469－SE號自小客車，一同自臺中市○○○
    路65之1號出發，前往忠明五街14號附近埋伏，約10分鐘我
    們見有人開門出來，余武恆率先以頭套蒙面持西瓜刀下車，
    乙○○、我及丁○○等3人則分持西瓜刀、槍及球棒跟隨在
    後，己○○及林鎮文則在車上把風」、「（問：如何分工？
    ）己○○開車在外把風，我持槍現場誡護，丁○○持刀戒護
    ，乙○○負責搜刮財物，余武恆持刀率隊進入並指揮，林鎮
    文負責駕車在外把風並在附近巡視」、「（問：作案槍、西
    瓜刀、球棒等何人提供？）槍枝1把由余武恆提供，2把西瓜
    刀及頭套係乙○○，林鎮文買，球棒則是我在漢口路『小北
    百貨』購買」、「（問：該強盜案、何時提議？）本案係由
    余武恆提議並計畫的，大約是1個禮拜前開始提議籌劃的」
    等語（見97年度聲拘字第10號卷宗第30、31頁）；又於偵查
    中供稱「（問：有沒有在97年1月2日21時25分，在臺中市○
    區○○○街14號，強盜裡面財物？）我有進去．．．我有帶
    槍，槍是余武恆交給我的」、「（問：你所持槍彈來源？）
    余武恆交給我的，是我們下車到達犯案地點，我們要衝進去
    時，余武恆才把槍彈遞給我」等語（見97年度偵字第1439
    號卷宗第28、63頁）。
  (3)被告己○○於警詢中供稱「（問：該強盜案如何分工？）我
    負責開車接送，余武恆持刀坐副駕駛座後方，甲○○持槍坐
    副駕駛座、丁○○持球棒坐駕駛座後方，預計先於車上等候
    ，俟有人開門後，除了我之外，其他人衝上去執行強盜計劃
    ，林鎮文負責開另一部車，負責斷後，預防有人車追來，等
    他們出來我再負責送他們離開」等語（見97年度聲拘字第10
    號卷宗第22頁）；又於偵查中供稱「（問：如何分工？）我
    開車載他們去，我將車子停在門口，甲○○拿1把90手槍，
    西瓜刀2把，1支鋁製球棒，余武恆、乙○○持西瓜刀，球棒
    是丁○○拿的」等語（見97年度偵字第1439號卷宗第26頁）
    。
  (4)被告丁○○於警詢中供稱「（問：作案槍，西瓜刀、球棒頭
    套等何人提供？）槍枝1把由余武恆拿來的，西瓜刀2把及頭
    套4個、手套4雙係乙○○，林鎮文買的，球棒1枝則是甲○○帶來的」、「（問：你與余武恆等6人於何地集合，如何
    分工？）我與乙○○昨天就睡己○○家，而甲○○大約2日
    下午3點多前來，另外余武恆大約下午4點左右才到。由我拿
    球棒、西瓜刀2支分別由余武恆、乙○○拿用，而手槍是甲○○拿的，另外5R－2682號車牌是余武恆叫己○○與林鎮文
    去偷取的」等語（見97年度聲拘字第10號卷宗第43頁）；又
    於偵查中供稱「（問：有沒有在97年1月2日21時25分，在臺
    中市○區○○○街14號，強盜裡面財物？）有，開車的是己○○，裡面坐我及乙○○等4人，林鎮文自己開車．．．我
    拿球棒，甲○○拿槍，余武恆與乙○○拿西瓜刀」等語（見
    97年度偵字第1439號卷宗第29頁）；復於原審供稱「（問：
    甲○○槍何來，如何知道？）．．．甲○○槍是余武恆給的
    ，我有看到余武恆在車上拿給甲○○」等語（見原審卷宗(一)
    第39頁）。
  (5)被告乙○○於警詢中供稱「（問：行搶前槍枝何人手持用？
    ）余武恆取出槍枝交給甲○○，要他拿槍控制現場，要我持
    刀控制現場並搜刮財物，丁○○持球棒控制現場，己○○開
    車接應，林鎮文駕我的車在旁邊待命阻擋上前追逐的人」、
    「（問：現場甲○○持有之槍何人提供？）余武恆交給他的
    」等語（見97年度聲拘字第10號卷宗第38、39頁）；又於原
    審供稱「我是在車上的時候，在車上看到，當時我們已在被
    害人家外面，我在車上看到，余武恆拿槍給甲○○」、「（
    問：車上何時、誰、如何分配工具？）快到達案發地點，沒
    多遠，就在被害人家隔壁，看得到被害人家，然後分東西，
    ．．．丁○○拿到棒球棍，我拿到西瓜刀，余武恆拿西瓜刀
    、甲○○拿槍，我的西瓜刀是余武恆給的」、「（問：當時
    如何知道甲○○拿到的是槍？）我有看到他拿到槍，是余武
    恆拿給他」等語（見原審卷宗(一)第42頁、卷宗(二)第136頁）
    。
  (6)按各個行為人間，若有共同之目的，並為達成此一共同目的
    ，而基於彼此間共同犯意之聯絡，推由其中一部分人實施犯
    罪行為，自屬共同正犯，應就彼此犯意聯絡範圍內之全部犯
    罪結果共負責任。又共同正犯間之犯意聯絡，並不以數人間
    直接發生為限，即有間接之聯絡者，亦包括在內（最高法院
    92年度台上字第1799號判決要旨參照）。本件依照上開被告
    等人之陳述可知，被告甲○○、己○○、丁○○、乙○○係
    與共同被告余武恆共同實施上開強盜犯行時，由余武恆提供
    上揭槍、彈及出資購買西瓜刀等物，其5人共乘由己○○駕
    駛、改懸5R－2682號車牌2面之3427－MS號自用小客車，並
    在即將抵達被害人辛○○上開住處之途中，由余武恆在車內
    分配強盜時作案用之器械，乙○○、余武恆各持用西瓜刀1
    支、丁○○持用球棒1支、甲○○則持用上開手槍1支（含彈
    匣1個及子彈11發）。則被告甲○○、己○○、丁○○、乙○○與共同被告余武恆分別持用槍、彈及西瓜刀、球棒等不
    同之器械所為，係為達成強盜取財之共同目的，雖被告己○○、丁○○、乙○○未持用上揭槍、彈，惟被告甲○○持有
    槍、彈之行為，既係被告等人彼此犯意聯絡範圍內之行為，
    被告己○○、丁○○、乙○○就持有槍彈之行為仍應負共同
    正犯之責。
  (7)扣案之手槍、子彈，經送請內政部警政署刑事警察局鑑定結
    果認為：扣案之手槍1支係巴西TAURUS廠PT-99 AFS-D型
    9MM制式半自動手槍（槍枝管制號碼0000000000)，槍管內具
    6條右旋來復線，擊發功能正常，可供擊發同口徑制式子彈
    使用，認具殺傷力；扣案之子彈11顆，其中5顆係9MM制式
    子彈，採樣3顆試射，均可擊發，認具殺傷力；其餘6顆係由
    金屬彈殼組合直徑9.0±0.5MM金屬彈頭而成之非制式子彈，
    採樣2顆試射，均可擊發，認具殺傷力，有內政部警政署刑
    事警察局97年1月24日之刑鑑字第970006319號槍彈鑑定書1
    份在卷可稽（見偵卷第72至77頁），足認被告甲○○、己○○、丁○○、乙○○共同持有之槍彈均具殺傷力。
  (8)另本案被告等人強盜財物之地點臺中市○○○街14號房屋，
    確係被害人辛○○住宅，業據辛○○於97年1月2日警詢中證
    述：伊目前居住在臺中市○○○街14號等語明確（見警卷第
    52頁），共同被告余武恆於原審審理時辯稱該屋並非辛○○
    住處云云，尚非可採。再證人壬○○於警詢中雖陳稱：被告
    等人強盜時尚有綽號「阿安」之被害人在場云云，惟本案案
    發後並未發現有「阿安」之人在場，且其他被害人均未陳稱
    當時尚有「阿安」在場，尚難遽認本件強盜部分之被害人尚
    有「阿安」之人，附此敘明。
  (9)此外，復有被害人辛○○、壬○○、寅○○出具之贓物認領
    保管單、查獲之行動電話3支照片、被害人辛○○住處附近
    之監視畫面翻拍照片、中國醫藥大學附設醫院出具之卯○○
    診斷證明書在卷可稽，並有上開手槍、子彈、西瓜刀2支、
    球棒1支及汽車車牌2面扣案佐證。
  (三)綜上所述，本件事證明確，被告甲○○、己○○、丁○○、
    乙○○上揭辯詞均為卸責之詞，不可採信，其等犯行均堪認
    定。
  ┌──────────────────────────────┐
參│論罪科刑理由                                                │
  └──────────────────────────────┘
一、按刑法第321條第1項第3款之攜帶兇器竊盜罪，係以行為人
    攜帶兇器竊盜為其加重條件，此所謂兇器，其種類並無限制
    ，凡客觀上足對人之生命、身體、安全構成威脅，具有危險
    性之兇器均屬之，且祇須行竊時攜帶此種具有危險性之兇器
    為已足，並不以攜帶之初有行兇之意圖為必要（最高法院79
    年臺上字第5253號判例參照）。上開T字型工具係金屬材質
    ，橫約15公分，直約30公分，業據被告己○○於原審審理中
    供明在卷，參之該T字型工具可用以拆卸汽車車牌，足證質
    地確屬堅硬，如用以毆打人體，足以對人體造成一定程度的
    傷害，在客觀上足以對人之生命、身體、安全構成威脅，係
    屬具有危險性之兇器應可認定。又扣案之上開西瓜刀2支、
    球棒1支及具有殺傷力之槍、彈，在客觀上均足以對人之生
    命、身體、安全構成威脅，係屬具有危險性之兇器要無疑義
    。
二、核被告甲○○、己○○、丁○○、乙○○4人所為，均係犯
    刑法第321條第1項第3款之攜帶兇器竊盜罪、槍砲彈藥刀械
    管制條例第7條第4項之未經許可持有制式手槍罪、同條例第
    12條第4項之未經許可持有子彈罪及刑法第330條第1項之結
    夥三人以上攜帶兇器於夜間侵入住宅強盜罪。茲對被告等之
    論罪說明如下：
  (一)按刑法分則或刑法特別法中規定之結夥二人或三人以上之犯
    罪，應以在場共同實施或在場參與分擔實施犯罪之人為限，
    不包括同謀共同正犯在內。本件至竊盜現場參與行竊車牌者
    僅有被告己○○及林鎮文2人，已如前述，檢察官認被告等
    人所為竊盜犯行該當結夥三人以上竊盜之加重條件，尚有誤
    會，因此部分係犯罪事實之減縮，自不另為無罪之諭知，併
    此敘明。
  (二)被告甲○○、己○○、丁○○、乙○○與共同被告余武恆、
    林鎮文等6人間，就上開攜帶兇器於夜間侵入住宅強盜犯行
    ，均具有犯意聯絡與行為分擔；被告己○○所為攜帶兇器竊
    盜犯行，與共同被告林鎮文間有犯意聯絡與行為分擔，又與
    被告甲○○、丁○○、乙○○及共同被告余武恆間均有犯意
    聯絡；而被告甲○○未經許可持有制式手槍及子彈犯行，與
    被告己○○、丁○○、乙○○、共同被告余武恆間均有犯意
    聯絡，均為共同正犯。
  (三)被告等上開強盜犯行，係對在場之被害人等多人為強盜行為
    ，係同時同地強盜數人財物，係以一行為觸犯數罪名，為想
    像競合犯，應從一重處斷。
  (四)按行為人為犯特定罪而持有槍、彈，並於持有槍、彈後即緊
    密實行該特定犯罪，雖其持有槍、彈之時地與犯特定罪之時
    地，在自然意義上非完全一致，然二者仍有部分合致，且犯
    罪目的單一，依一般社會通念，認應評價為一罪方符合刑罰
    公平原則，如予數罪併罰，反有過度處罰之疑，與人民法律
    感情亦未契合；是於牽連犯廢除後，適度擴張一行為概念，
    認此情形為一行為觸犯數罪名之想像競合犯，方屬適當（最
    高法院97年台上字第1880號判決意旨參照）。本件被告甲○○、己○○、丁○○、乙○○為犯上開強盜罪而共同未經許
    可持有手槍、子彈，係於共同持有槍、彈後即緊密實行該強
    盜罪，依照上開說明，應依想像競合犯之規定，從一重之刑
    法第330條第1項之結夥三人以上攜帶兇器於夜間侵入住宅強
    盜罪論處。
  (五)被告甲○○、己○○、丁○○、乙○○所犯上開攜帶兇器竊
    盜罪及結夥三人以上攜帶兇器於夜間侵入住宅強盜罪，均犯
    意各別，行為互殊，均應予分論併罰。
三、原審判決固非無見，惟關於被告甲○○、己○○、丁○○、
    乙○○部分，有下列違誤之處：
  (一)被告己○○所為攜帶兇器竊盜犯行，與共同被告林鎮文間有
    犯意聯絡與行為分擔，又與被告甲○○、丁○○、乙○○與
    共同被告余武恆間僅有犯意聯絡；而被告甲○○未經許可持
    有制式手槍及子彈犯行，與被告己○○、丁○○、乙○○、
    共同被告余武恆間亦僅有犯意聯絡。原審卻認其等間尚有行
    為分擔（見原審判決第13頁倒數第1至5行），自有未合。
  (二)被告甲○○、己○○、丁○○、乙○○所犯槍砲彈藥刀械管
    制條例第7條第4項之未經許可持有制式手槍罪、同條例第12
    條第4項之未經許可持有子彈罪及刑法第330條第1項之結夥
    三人以上攜帶兇器於夜間侵入住宅強盜罪，為一行為觸犯數
    罪名，應依想像競合犯之規定，從一重之刑法第330條第1項
    之結夥三人以上攜帶兇器於夜間侵入住宅強盜罪論處，原審
    卻將其等所犯未經許可持有制式手槍罪、結夥三人以上攜帶
    兇器於夜間侵入住宅強盜罪予以分論併罰，容有違誤。
四、被告甲○○、己○○、丁○○、乙○○上訴所執前詞固均為
    卸責之詞，均無理由，惟原審判決既有上開可議之處，乃無
    可維持，應由本院將原審判決關於被告甲○○、己○○、丁○○、乙○○部分予以撤銷改判。爰審酌被告等人均正值年
    青力壯之年，卻不思以正當手段賺取財富，竟結夥共同強盜
    ，其等強盜之計畫周詳、分工精密，為躲避查緝，先由被告
    己○○、林鎮文下手竊取汽車車牌，又由被告甲○○於強盜
    時持用余武恆提供之槍彈壓制被害人，再由被告余武恆、甲○○、丁○○、乙○○4人負責分持上開器械進入屋內強盜
    ，被告己○○與林鎮文負責駕車在屋外把風接應，其等於夜
    間攜帶兇器進入他人住宅，以強暴、脅迫方式，強取他人財
    物，犯罪手段惡劣，危害被害人之身體、財產及社會治安非
    輕，本應從重懲處，惟念進入屋內強盜之被告甲○○、乙○○及丁○○等人尚能自制，幸未傷害在場之被害人，且被告
    等人強盜所得現金310400元及行動電話3支，均已發還被害
    人，及被告等人之素行、犯後否認部分犯行等一切情狀，分
    別量處如主文第2至5項所示之刑，並定其應執行刑，以資懲
    儆。又本案固係被告等人上訴，然原審判決就被告等所犯之
    槍砲彈藥刀械管制條例第7條第4項未經許可持有制式手槍罪
    、同條例第12條第4項未經許可持有子彈罪及刑法第330 條
    第1項結夥三人以上攜帶兇器於夜間侵入住宅強盜罪，因適
    用法律不當，經本院予以撤銷改判，從重論以刑法第330條
    第1項之罪，依刑事訴訟法第370條但書之規定，本院自得諭
    知較重於第一審判決之刑，附此敘明。
五、扣案之巴西TAURUS廠PT-99 AFS-D型之9MM制式半自動手槍1
    支（含彈匣1個，槍枝管制號碼為0000000000號）、送鑑驗
    餘之9MM制式子彈2顆及具殺傷力之非制式子彈4顆，均係槍
    砲彈藥刀械管制條例所管制之手槍、子彈，均為違禁物，應
    均依刑法第38條第1項第1款規定宣告沒收；至其餘經內政部
    警政署刑事警察局鑑定時所試射之制式子彈3顆及非制式子
    彈2顆，均已因試射而失其子彈效能，不再具有殺傷力，爰
    均不予宣告沒收。又扣案之西瓜刀2支係共同被告余武恆所
    有、球棒1支係被告甲○○所有，且均為被告等人共同犯加
    重強盜罪所用之物，均應依刑法第38條第1項第2款規定宣告
    沒收。至扣案之共同被告余武恆犯案所穿著之衣物，並非供
    被告等人共同犯加重強盜罪所用之物，自無庸宣告沒收。另
    被告己○○所有供犯加重竊盜罪所用之T字型工具及被告等
    人犯加重強盜罪時所戴之頭套、手套，均未扣案，且均非違
    禁物，為免將來執行之困難，爰不為沒收之諭知。
六、另按保安處分係針對受處分人將來之危險性所為之處置，以
    達教化、治療之目的，為刑罰之補充制度。我國現行刑法採
    刑罰與保安處分雙軌制，係在維持行為責任之刑罰原則下，
    為協助行為人再社會化之功能，以及改善行為人潛在之危險
    性格，期能達成根治犯罪原因、預防犯罪之特別目的。是保
    安處分中之強制工作，旨在對嚴重職業性犯罪及欠缺正確工
    作觀念或無正常工作因而犯罪者，強制其從事勞動，學習一
    技之長及正確之謀生觀念，使其日後重返社會，能適應社會
    生活。刑法第90條第1項規定：有犯罪之習慣或因遊蕩或懶
    惰成習而犯罪者，得於刑之執行完畢或赦免後，令入勞動場
    所，強制工作。即係本於保安處分應受比例原則之規範，使
    保安處分之宣告，與行為人所為行為之嚴重性、行為人所表
    現之危險性及對於行為人未來行為之期待性相當之意旨而制
    定，而由法院視行為人之危險性格，決定應否令入勞動處所
    強制工作，以達預防之目的（最高法院94 年度臺上字第
    6519號、6611號、95年度臺上字第6446號判決意旨參照）。
    本件被告甲○○除於80年間有1次竊盜前科外，並無其他財
    產犯罪前科，被告己○○、丁○○、乙○○前均無犯罪前科
    ，有臺灣高等法院被告前案紀錄表在卷可稽，其等所為本件
    犯行，雖均具危險性格，惟查無其他證據證明被告等人有犯
    罪之習慣或因遊蕩或懶惰成習而犯罪，難認有宣告強制工作
    必要，檢察官認應對被告等人諭知強制工作，尚有未洽，併
    此敘明。
據上論斷，應依刑事訴訟法第369條第1項前段、第364條、第299
條第1項前段、第370條但書，槍砲彈藥刀械管制條例第7條第4項
、第12條第4項，刑法第11條前段、第28條、第321條第1項第3款
、第330 條第1項、第55條、第51條第5款、第38條第1項第1款、
第2款，判決如主文。
本案經檢察官丙○○到庭執行職務。
中    華    民    國    97    年    9     月    25    日
            刑事第七庭    審判長法  官  林  榮  龍
                                法  官  江  錫  麟
                                法  官  鄭  永  玉
上列正本證明與原本無異。
如不服本判決應於收受送達後十日內向本院提出上訴書狀，其未
敘述上訴之理由者並得於提起上訴後十日內向本院補提理由書（
均須按他造當事人之人數附繕本）。
                                書記官    瑞  芳
中    華    民    國    97    年    9     月    25    日


司法院資訊處製作；財團法人民間司法改革基金會備份。
